【裁判字號】    92,交聲,34
【裁判日期】    920219
【裁判案由】    聲明異議
【裁判全文】
臺灣高雄地方法院交通事件裁定                    九十二年度交聲字第三四號
    原處分機關  高雄市政府交通局交通事件裁決處
    異  議  人  甲○○  住高雄市三民區○○○路五三三巷十弄十三號
右列異議人即受處分人因違反道路交通管理處罰條例案件，對於高雄市交通事件裁決
所九十一年十二月三十一日所為之處分（原處分：高市府交裁字第裁32－BS0000000
號），聲明異議，本院裁定如左：
    主  文
原處分撤銷。
甲○○不罰。
    理  由
一、原處分機關係以異議人即受處分人甲○○，於九十一年五月十九日十七時許，駕
    駛ＶＧ－５８４２號自小客車停車在高雄市○○○路，未依規定繳費，因依道路
    交通管理處罰條例第五十六條第一項第十一款，裁處罰鍰新台幣一千二百元。
二、經查：
    (一)民國八十年三月八日司法院大法官會議第二七五號解釋認為「人民違反法律上
      之義務而應受行政罰之行為，法律無特別規定時，雖不以出於故意為必要，仍
      須以過失為其責任條件。但應受行政罰之行為，僅須違反禁止規定或作為義務
      ，而不以發生損害或危險為其要件者，推定為有過失，於行為人不能舉證證明
      自己無過失時，即應受處罰。」，是以「舉證責任倒置」之方法令人民舉證證
      明自己無過失而違反法律上之義務時不受處罰，反面推之，人民有無違反法律
      上義務，仍應由行政處分機關負舉證責任，此由八十八年二月三日修正公布自
      九十年一月一日施行之行政程序法第四十三條規定「行政機關為處分或其他行
      政行為，應斟酌全部陳述與調查事實及證據之結果，依論理及經驗法則判斷事
      實之真偽，並將其決定及理由告知當事人」之意旨亦得推之。再者，八十七年
      十月二十八日修正公布自八十九年七月一日施行之行政訴訟法第一百三十六條
      亦規定準用民事訴訟法第二百七十七條「當事人主張有利於己之事實者，就其
      事實有舉證之責任。但法律別有規定，或依其情形顯失公平者，不在此限。」
      之規定，是行政處分機關就人民有無違反法律上義務之事實應負舉證責任。
    (二)本件高雄市政府交通局交通事件裁決所所依據裁罰之道路交通管理處罰條例第
      五十六條第一項第十一款係以「在道路收費停車處所停車，不依規定繳費者」
      為構成要件，而依高雄市路邊停車場補繳停車費通知單背面記載「本單補（繳
      ）費截止期限為開單次日起七日內（含例假日），未於期限內補繳費者，依道
      路交通管理處罰條例第五十六條第一項第十依款規定處罰」等語（見卷內之高
      雄市政府交通局前揭函所附文件），準此，人民於收受補繳通知單後次日起至
      七日內應補繳停車費，是人民補繳停車費之起算日係自收受補繳通知單之翌日
      ，如未於期限內繳費則由管理機關依道路交通管理處罰條例第五十六條第一項
      第十一款移送裁罰，則人民何時收受補繳通知單涉及管理機關何時可裁罰人民
      ，此即係對行政處分機關有利之事實，依前揭說明，自應由行政處分機關負舉
      證責任。
    (三)高雄市交通事件裁決所係以高雄市政府警察局交通警察大隊員警所置填高市警
      交大相字第BS0000000號違反道路交通事件通知單而開立，而高雄市政府交通
      局亦以九十二年二月十四日高市交二字第０九二０００二一九０號函稱由該局
      巡場管理員陳麗花填摯補繳通知單，並以訂書針夾訂於該車輛雨刷上提示補費
      等語，然該舉發機關既僅提出高雄市路邊停車場未補繳停車費舉發單影本，而
      異議人是否已收受該通知單而能於期限內補繳之事實，則無照片或其他證據得
      以證明，此有高雄市政府交通局前揭函在卷可稽，且補繳通知單以訂書針訂於
      雨刷上，僅符合管理機關所規定通知流程，駕駛人是否當然可收受該通知單，
      則非必然，本件交通異議事件並無證據得證明異議人確有收受該通知單，基於
      舉證責任之分配，原處分未予詳查，遽予裁罰，尚有未洽，本件異議為有理由
      ，原處分應予撤銷，另諭知異議人不罰。
三、據上論斷，應依道路交通案件處理辦法第二十條，裁定如主文。
中      華      民      國    九十二    年      二      月     十九     日
                                臺灣高雄地方法院交通法庭
                                    法  官  楊智守
右正本證明與原本無異。
如不服本裁定應於送達後五日內向本院提出抗告狀。
                                    書記官  王美玲
中    華    民    國      九十二      年    二    月      二十一    日


司法院資訊處製作；財團法人民間司法改革基金會備份。
